【裁判字號】    98,事聲,48
【裁判日期】    981224
【裁判案由】    聲明異議
【裁判全文】
臺灣彰化地方法院民事裁定              98年度事聲字第48號
異 議 人  丙○○
相 對 人  甲○○
          乙○○
上列當事人間聲請確定訴訟費用額事件，異議人對於民國98年11
月12日本院司法事務官所為98年度司聲字第155號民事裁定，聲
明異議，本院裁定如下：
    主  文
異議駁回。
    理  由
一、按「當事人對於司法事務官處理事件所為之終局處分，得於
    處分送達後10日之不變期間內，以書狀向司法事務官提出異
    議。」、「司法事務官認前項異議有理由時，應另為適當之
    處分；認異議為無理由者，應送請法院裁定之。」、「法院
    認第1項之異議為有理由時，應為適當之裁定；認異議為無
    理由者，應以裁定駁回之。」民事訴訟法第240條之4第1、2
    、3項定有明文。經查：異議人對於本院司法事務官於原審
    所為性質上屬於終局處分性質之裁定，聲明不服，提起異議
    （誤載為抗告），是本院自應審究異議人異議有無理由。
二、次按民事訴訟法上之訴訟費用，限於伸張或防衛權利所必要
    之費用，其項目及標準由司法院定之（民事訴訟法第77條之
    23第1項參照）。訴訟費用，分為裁判上費用及裁判外費用
    兩種。裁判上費用乃指由當事人繳納國庫之費用，亦即當事
    人對於國家司法行為之報酬。裁判外費用，乃指上述裁判上
    費用外，其他訴訟程序所支出之費用，如送達費、抄錄費、
    翻譯費、郵電費、運送費、登載公報新聞紙費、調查證據費
    用及執達員送達通知文書之食宿舟車費等。確定訴訟費用額
    之裁定，僅在確定其費用數額，並非就權利存在與否而為確
    定，其償還義務如何，應從命負擔費用之裁判，故法院在該
    程序不能就應否負償還費用義務，加以審究，即當事人在該
    程序亦僅得就各個費用項目是否為法律上之訴訟費用、數額
    有無錯誤，加以爭執。經查：
  (一)兩造間請求分割共有物事件，經本院以96年度訴字第799號
    民事判決、臺灣高等法院臺中分院以97年度上字第58號民事
    判決、最高法院以97年度台上字第1816號民事判決及臺灣高
    等法院臺中分院以97年度上更(一)字第36號民事判決，業已
    確定，其訴訟費用應由兩造依應有部分之比例負擔，業經原
    審調卷審查，復有該更一審民事判決網路列印本附卷可參。
    是以，相對人於原審聲請確定訴訟費用額，即屬有據。
  (二)異議人雖主張相對人於該分割共有物事件濫提不能採用之數
    分割方案，因而支出第一審複丈費新台幣（下同）7, 650元
    、抄錄費300元，應由相對人自行負擔云云。惟經核附於原
    卷地政規費徵收聯單，可知相對人於該訴訟事件繫屬中因複
    丈待分割土地，及抄錄待分割土地，分別支出複丈費7,650
    元、300元，其性質均屬於防衛權利所必要之訴訟費用。是
    以，依上規定及說明，異議人主張應由相對人單獨負擔，即
    屬無據，故難採認。
  (三)原審因認前開複丈費、抄錄費均為訴訟費用，應由兩造依前
    開確定判決諭知之負擔比例共同分擔，即無不合。異議人以
    開主張，聲明異議，指摘原裁定不當云云，核屬無據，要難
    採認。
三、從而，異議人異議為無理由，應予駁回。
四、依民事訴訟法第240條之4第3項後段，裁定如主文。
中    華    民    國    98    年    12    月    24    日
              民事第一庭    法      官  陳正禧
以上正本係照原本作成。
如對本裁定抗告，須於裁定送達後10日內向本院提出抗告狀。
中    華    民    國    98    年    12    月    25    日
                            書  記  官  莊素美


司法院資訊處製作；財團法人民間司法改革基金會備份。
